臺灣高等法院高雄分院刑事判決　　　　 94年度上易字第570號
上　訴　人　臺灣高雄地方法院檢察署檢察官
被　　　告　甲○○
選任辯護人　林復華律師
　　　　　　林柏瑞律師
上列上訴人因被告傷害案件，不服臺灣高雄地方法院94年度簡上
字第89號中華民國94年7 月19日第一審判決（聲請簡易判決處刑
書：臺灣高雄地方法院檢察署93年度偵字第12386 號），提起上
訴，本院判決如下：
     主  文
上訴駁回。
     理  由
一、本件聲請簡易判決處刑意旨略以：被告甲○○於民國93年6
    月4 日9 時，在高雄市前金區○○○路192 號高雄市議會前
    ，因高雄市議員候選人乙○○與其他民主進步黨參選人在進
    行聲援市長謝長廷之活動，而心生不滿，竟基於傷害人身體
    之犯意，趁乙○○持麥克風呼喊口號之時，以手肘打擊乙○
    ○之後頸，致其右側頸部皮膚瘀腫2 處（各約4 ×2 、5 ×
    3 公分）等傷害。因認被告涉有刑法第277 條第1 項之傷害
    罪嫌。
二、按犯罪事實應依證據認定之，無證據不得認定犯罪事實；次
    按不能證明被告犯罪者，應諭知無罪之判決，刑事訴訟法第
    154 條第2 項、第301 條第1 項分別定有明文。次按告訴人
    之告訴，係以使被告受刑事訴追為目的，是其陳述是否與事
    實相符，仍應調查其他證據以資審認，最高法院30年上字第
    816 號、52年台上字第1300號等判例可資參照。又按事實之
    認定，應憑證據，如未能發現相當證據，或證據不足以證明
    ，自不能以推測或擬制之方法，為裁判基礎；且認定不利於
    被告之事實須依積極證據，苟積極證據不足為不利於被告事
    實之認定時，即應為有利於被告之認定；另認定犯罪事實所
    憑之證據，雖不以直接證據為限，間接證據亦包括在內，然
    而無論直接證據或間接證據，其為訴訟上之證明，須於通常
    一般之人均不致有所懷疑，而得確信其為真實之程度者，始
    得據為有罪之認定，倘其證明尚未達到此一程度，而有合理
    之懷疑存在而無從使事實審法院得有罪之確信時，即應由法
    院為諭知被告無罪之判決（最高法院40年台上字第86號、30
    年台上字第816 號、76年台上字第4986號分別著有判例參照
    ）。
三、公訴意旨認被告涉有傷害罪嫌，無非係以：（一）告訴人乙
    ○○於警詢及偵查中之指訴；（二）證人許梅弘、郭文璟於
    偵查中之證詞；（三）乃榮醫院出具之診斷證明書等為其主
    要論據。惟訊據被告堅決否認有何傷害之犯行，辯稱：當時
    伊與伊父親李志宏至高雄市議會抗爭捷運倒塌事件，幫伊父
    親助選，市長謝長廷到場時，伊等拿著布條要圍過去抗爭，
    但是對方圍著伊等，不讓伊等靠近謝長廷，雙方發聲叫罵，
    伊並遭對方推擠、毆打，伊並未毆打告訴人等語；被告之選
    任辯護人辯護以：告訴人為政治人物，事發當時係為選舉抗
    爭造勢，告訴人於警詢所為被告毆打其右頸之指訴，與證人
    許梅弘、郭文璟所述其遭被告毆打之部位，並不相符，另告
    訴人於原審審理時證稱遭毆打1 下，但何以其頸部會受有2
    處傷，且當時其既手持有麥克風，倘確遭毆打，何以不高喊
    被打，亦未向在場員警提出告訴，反係直至同日11時許，在
    離開市議會後，再回到現場時，始指稱同選區候選人李志宏
    之兒子即被告毆打伊，其告訴動機是否係為選舉造勢，實屬
    可疑，且經原審當庭勘驗當日警方蒐證錄影帶之結果，並未
    顯示被告有毆打告訴人之犯罪行為，足認被告並未有傷害告
    訴人之行為等語。
四、經查：
（一）告訴人乙○○於警詢時雖指述：伊為民進黨提名之高雄市
      議員補選候選人，93年6 月4 日9 時許，民進黨提名之高
      雄市議員補選候選人至高雄市議會為市長謝長廷加油，於
      訴求期間，親民黨高雄市議員補選候選人李志宏之子即被
      告甲○○見伊帶領民進黨約100 名支持者高喊「謝長廷加
      油」口號，竟出手毆打伊右脖子，民進黨支持者立即包圍
      親民黨10幾位支持者，伊為顧及謝市長聲譽，不想在議會
      門口再發生暴力事件，忍痛拜託民進黨支持者與伊離開現
      場，約11時許伊至市議會民進黨團陳情，發現被告在議會
      廳內遊走，而對其提出傷害告訴等語（見警卷第5 至6 頁
      ），嗣於原審審理時證稱：伊為高雄市議員補選之候選人
      ，93年6 月4 日民進黨在高雄市議會前支援謝長廷市長時
      ，伊為現場之總指揮，伊面對民進黨支持者手持麥克風高
      喊謝長廷加油，在謝長廷進入議會後，被告即以偷襲方式
      打伊頸部還有頭部，但伊並未親眼目睹被告毆打伊，伊於
      遭毆打後第一時間回頭時，係見到被告站在伊右頸後方，
      被告臉部表情呈現驚慌害怕的樣子，並立即跑入親民黨支
      持群眾當中，至於被告毆打伊之情形則係由他人所告知，
      被告當時係毆打伊1 下，迨至當日11時許，伊回到市議會
      現場時，剛好遇見被告等語（見原審94年6 月20日審判筆
      錄第5 至12頁）。然依告訴人前後指述觀之，告訴人既未
      親眼目睹毆打伊者確為被告，則本件是否僅以其於遭襲擊
      後回頭見到之人適為被告，即認其係遭被告毆打，已非無
      疑；況告訴人對於遭毆打之部位，究為右頸、頸部或頭部
      ，前後所述亦有不符；況參以其所指稱係遭被告毆打1 下
      ，何以會受有卷附乃榮醫院出具之診斷證明書及乃榮醫院
      94 年3月17日乃榮字第09403172號函所載「右側頸部皮膚
      瘀腫各約4 ×2 、5 ×3 公分」之「2 處」傷害？亦屬堪
      疑。綜上以觀，告訴人指訴之內容既存有前揭瑕疵，顯見
      其間容有合理懷疑存在之餘地，則本件尚難僅憑告訴人之
      指訴遽認被告成立上揭傷害罪責。
（二）證人許梅弘雖於警詢時證稱：93年6 月4 日9 時許，伊在
      高雄市議會前聲援謝長廷市長，正當告訴人手持麥克風面
      向西邊演講時，被告突然由告訴人後方以手肘毆打告訴人
      脖子1 下等語（見警卷第10頁），於偵查中證稱：93年6
      月4 日9 時30分許，伊去市議會幫民進黨造勢，告訴人拿
      著麥克風在前面講話，被告走到告訴人後面以左手肘毆打
      告訴人脖子1 下，當時很多人看到等語（見偵查卷第5 至
      6 頁），惟依證人許梅弘所述，告訴人既係遭被告毆打1
      下，何以會受有「右側頸部皮膚瘀腫各約4 ×2 、5 ×3
      公分」之「2 處」傷害？實啟人疑竇；另證人郭文璟於警
      詢中雖證稱：93年6 月4 日9 時許，在高雄市議會，告訴
      人手持擴音器在現場高喊市長、市議員加油，親民黨提名
      高雄市議員補選候選人李志宏之子即被告以手肘毆打告訴
      人後頸成傷等語（見警卷第8 頁），於偵查中證述：93年
      6 月4 日9 時許，在高雄市議會前，伊幫告訴人助選，當
      時告訴人手持麥克風在前面講話，沒多久，伊即見到被告
      走到告訴人身後以手肘毆打告訴人後頸等語（見警卷第8
      頁）於本院審理時又作相同之證述，惟依證人郭文璟所述
      ，其既係目睹被告在告訴人身後以手肘毆打告訴人「後頸
      」，何以告訴人受傷部位係在「右側頸部」？殊屬堪疑。
      職是，證人許梅弘、郭文璟前揭證詞，既存有上開矛盾，
      且與告訴人客觀上所受傷害情形並非一致，自難遽採為不
      利於被告之認定。
（三）證人蔡登文於原審審理時結證：93年6 月4 日9 時許，伊
      到達高雄市議會前現場，與被告、被告父親李志宏等約6
      、7 位親民黨之代表人員在現場舉布條抗議捷運鹽埕站倒
      塌，謝長廷市長未注意捷運公安問題，謝長廷到場時，告
      訴人他們（民進黨支持者）圍過去，伊等幾個親民黨代表
      並未圍過去，亦未跑到告訴人他們的人群中，而係幾個人
      擠在一起站在旁邊，當時被告與其父李志宏與伊等均站在
      一起，伊全程均未見到被告有毆打告訴人之行為，謝長廷
      進入議會後，有一群人圍向伊等說有人打架，伊告知伊等
      都在該處，如何可能發生打架等語（見原審94年6 月20日
      審判筆錄第13至17頁），核與證人李安富於原審審理時證
      述：93年6 月4 日上午伊與被告、李志宏、李志宏之女及
      友人等約6 、7 人前往高雄市議會現場造勢，當時告訴人
      他們站在面對議會的右方，伊等站在面對議會之左方，雙
      方並無衝突，謝長廷到場時，伊與被告仍站在面對議會之
      左手邊，伊在現場均未見到被告與告訴人有何發生衝突或
      肢體接觸之行為，謝長廷進入議會後，有一群人圍著他們
      說被告打人，但當時被告與告訴人相距甚遠，根本未毆打
      告訴人，伊認為他們係要造勢等語（見原審上開審判筆錄
      第17至21頁）大致相符。佐以當時民進黨支持者約100 人
      左右，而被告等親民黨支持者僅約10幾人，且告訴人正面
      對多數民進黨支持者手持麥克風講話等情，業據告訴人於
      警詢陳明在卷（見警卷第5 至6 頁），於此雙方人數相距
      懸殊且眾目睽睽之情況下，被告如何膽敢自告訴人身後襲
      擊告訴人？是證人蔡登文及李安富前開所為渠等全程均未
      目睹被告有毆打告訴人之行為之陳述，應堪採信，而得為
      有利於被告之認定依據。
（四）再經原審當庭勘驗高雄市政府警察局新興分局「乙○○、
      李志宏於93年6 月4 日之高雄市議會前造勢活動之蒐證錄
      影帶」之結果為：「1 、錄影帶畫面顯示時間為2004年6
      月4 日09時04分08秒，後來畫面跳到9 時10分，地點為高
      雄市議會前。2 、9 時12分53秒，畫面顯示一位經告訴人
      指認背對鏡頭手持麥克風背話筒之人為其本人。3 、9 時
      14 分33 秒，畫面顯示經被告指認為其本人之人。4 、畫
      面自9 時12分起連續錄影。5 、9 時22分53秒告訴人與被
      告在同一畫面內。6 、9 時20分58秒時，謝長廷出現在畫
      面內，有人獻花，並聽到有人高喊『謝長廷加油』、『市
      長加油』的聲音。7 、9 時22分25秒，謝長廷自錄影中畫
      面消失，謝長廷顯示在畫面期間，被告與告訴人均未同時
      出現在錄影畫面中。8 、9 時22分50秒，被告進入畫面，
      手持紅色長形布條，有2 、3 人手指向被告的方向，口中
      唸唸有詞，但是所講的話，錄影帶中並無法顯示，接著高
      宗良將被告手中布條扯掉，有聽到『國親不要作秀』、『
      高宗良加油』、『我要捷運預算』、『五年五千億』、『
      國親滾蛋』的喊聲，接著一直到9 時24分期間，畫面顯示
      眾人在議論，但在議論何事並不清楚。9 、錄影畫面顯示
      蒐證結束時間為9 時40分09秒，期間均未見到告訴人與被
      告肢體接觸或衝突之畫面。10、依畫面顯示，無法確認告
      訴人所帶的群眾的年齡，但應為中年人」，有原審審判筆
      錄在卷可按（見原審94年6 月20日審判筆錄第3 至4 頁、
      第12至13頁），則該錄影畫面至蒐證結束期間，既均未見
      有告訴人與被告肢體接觸或衝突之鏡頭，自難作為不利於
      被告之認定依據；又錄影內容雖顯示在謝長廷自錄影畫面
      消失後，有2 、3 人手指向被告方向，並有眾人在議論之
      畫面，且證人蔡登文及李安富亦證述：該群人包圍渠等係
      聲稱有人打架等語，惟當時既正值高雄市議員補選期間，
      各種造勢活動頻仍，且以對手有不當舉止為訴求而造勢者
      ，在現今社會選舉活動中亦時有所聞，是亦難憑此遽為不
      利於被告之認定。
（五）另依卷附乃榮醫院出具之告訴人診斷證明書暨告訴人傷勢
      照片（見警卷第14頁）及乃榮醫院94年3 月17日乃榮字第
      09403172號函（見原審卷），雖可證明告訴人於診斷時確
      有「右側頸部皮膚瘀腫各約4 ×2 、5 ×3 公分2 處」之
      傷勢情形，惟該等傷勢發生原因如何暨是否為被告實施傷
      害行為所造成者，均無法憑該等診斷證明書及傷勢照片之
      內容獲得釐清，是本件亦無從憑該等診斷證明書及傷勢照
      片認定被告成立上揭傷害罪責。
五、綜上所述，被告所辯上情，堪以採信。此外，復查無其他確
    切之證據足證被告有公訴人所指之犯行，依上開判例之意旨
    ，應認不能證明被告犯罪，則原審將原審簡易庭所為被告科
    刑之判決予以撤銷，另為被告無罪之諭知，尚無不當。公訴
    人上訴意旨，雖執：原審認告訴人對於遭毆打之部位究為右
    頸、頸部或頭部前後所述不符，且其所稱係遭毆打1 下，何
    以診斷書載有2 處傷害，及證人郭文璟所述，係目睹被告在
    告訴人身後以手肘毆打告訴人「後頸」，何以告訴人受傷之
    部位係在「右側頸部」，而認告訴人及證人所述矛盾，然查
    ：本件告訴人於人群活動中突遭自後攻擊，實難期其於瞬間
    精確記住係遭毆打1 或2 下，或遭1 手或2 手同時毆打，再
    人體之「後頸部」與「右側頸部」相距亦短短數公分，證人
    瞬間目擊該毆打情事，如何期待精確區分，是告訴人與證人
    所述縱或有些微之差距，自無何矛盾之處，自無礙於事實之
    認定等詞，指摘原判決不當，經核難認有理由，應予駁回。
據上論斷，應依刑事訴訟法第368條，判決如主文。
本案經檢察官林惠到庭執行職務。
中　　華　　民　　國　　94　　年　　10　　月　　20　　日
                  刑事第三庭    審判長法  官  周賢銳
                                      法  官  黃仁松
                                      法  官  謝宏宗
以上正本證明與原本無異。
本件判決不得上訴。
中　　華　　民　　國　　94　　年　　10　　月　　24　　日
                                書   記   官  熊惠津
                                                      Ｆ
